【裁判字號】    92,易,1935
【裁判日期】    921121
【裁判案由】    違反化粧品衛生管理條例等
【裁判全文】
臺灣高雄地方法院刑事判決                        九十二年度易字第一九三五號
    公  訴  人  臺灣高雄地方法院檢察署檢察官
    被      告  丙○○○企業有限公司
    （起訴書誤載為「丙○○○事業股份有限公司」）
    被告兼右一  乙○○
    人法定代理人
右列被告因違反化粧品衛生管理條例等案件，經檢察官聲請簡易判決處刑（九十二年
度偵字第一一四三四號），本院認不宜以簡易判決處刑，改依通常程序審理，判決如
左：
    主  文
丙○○○企業有限公司、乙○○，均無罪。
    理  由
一、公訴意旨略以：被告乙○○係設在高雄縣大寮鄉○○路一一○之三號之被告丙○
    ○○企業有限公司（以下稱森川公司）負責人，被告乙○○前因違反化粧品衛生
    管理條例案件，經臺灣高雄地方法院檢察署檢察官於民國九十一年七月廿九日，
    以九十一年度偵字第一三○○八號案件為緩起訴處分確定，緩起訴期間自九十一
    年八月十二日起至九十四年八月十一日，惟於緩起訴期間仍不知悔改，復於九十
    一年間某日起，明知化粧品衛生管理條例第十六條第一項規定製造化粧品若含有
    醫療或劇毒藥品者，應提出相關文書，依法申請中央衛生主管機關即行政院衛生
    署辦理查驗，經核准發給許可證後始可製造，乃未經申請核准發給許可證，即擅
    以「Octyl methoxycinnamate」、「Titanium dioxide」等防曬效能之西藥成份
    ，製造「控油清爽防曬液」，並在包裝外盒標示「許可番號：衛字粧第○二九五
    七號」字樣，而偽造該許可番號，進而上市販賣行使。因認被告乙○○涉有刑法
    第二百十六條、第二百十二條之行使偽造特許證罪嫌及違反化粧品衛生管理條例
    第十六條第一項規定，而應依同法第廿七條第一項規定處罰；另被告森川公司則
    應依同法第廿七條第三項規定處以同條第一項之罰金（聲請簡易判決處刑書漏載
    森川公司所涉罪嫌）云云。
二、按犯罪事實應依證據認定之，無證據不得認定其犯罪事實，不能證明被告犯罪或
    其行為不罰者，應諭知無罪之判決，刑事訴訟法第一百五十四條第二項及第三百
    零一條第一項分別定有明文。另按在訴訟上用以證明事實之證據，須於通常一般
    之人均不致於有所懷疑，而得確信其為真實之程度者，始得據以為有罪之認定；
    倘其證明尚未達到此一程度，而有合理之懷疑存在，致使無從為有罪之確信時，
    即應為無罪之判決（最高法院七十六年度台上字第四九八六號判例意旨參照）。
三、再按被告於緩起訴期間內，非有刑事訴訟法第二百五十三條之三第一項各款所列
    情形之一，而經檢察官依職權或依告訴人之聲請撤銷原處分外，不得繼續偵查或
    起訴，此觀諸該條之規定自明。本案檢察官聲請簡易判決處刑書因記載之犯罪事
    實係指被告前案緩起訴之事實，或緩起訴以外之另案事實稍欠明暸，故有先查明
    之必要。經查，被告乙○○於八十五、六年間某日起，至八十九年間某日止，明
    知「Octyl methoxycinnamate」、「Titanium dioxide」等防曬效能之西藥成份
    ，為化粧品衛生管理條例第十六條第一項所稱之藥品，竟未經許可核准發給許可
    證，擅自製造含有前開成份之「斐尼思防曬乳液」，並在包裝外盒示「許可番號
    ：衛字粧字第○二九五七號」字樣上市販賣而行使之犯罪事實，於九十一年七月
    廿九日，以九十一年度偵字第一三○○八號案件為緩起訴處分，並於同年八月十
    二日經臺灣高等法院高雄分院檢察署檢察官以九十一年度上職議字第一九六號處
    分書駁回檢察官再議之聲請確定之事實，業經本院調取該案偵查卷宗核閱無訛，
    該緩起訴處之事實既未經撤銷而繼續偵查或起訴，故本案檢察官聲請簡易判決處
    刑之事實，應非指緩起訴處分之事實。再參諸本案聲請簡易判決處刑之犯罪事實
    欄整體之記載，檢察官應係認定被告乙○○於前案緩起訴處分確定後再以同一犯
    罪手段犯相同罪名之行為，而予以起訴，合先敘明。
四、本案公訴人係以被告乙○○曾自白犯罪，並有行政院衛生署藥物食品檢驗局九十
    一年六月四日藥檢壹字第九一○七九五五號檢驗成績書、雲林縣衛生局藥物化粧
    品檢查現場紀錄表各一紙，及「控油清爽防曬霜」一瓶扣案等可證，而認被告二
    人涉有前開犯嫌。訊據被告乙○○，固坦承其係被告森川公司之負責人，且曾於
    前案緩起訴處分所指之犯罪時間內，為前開犯罪行為之事實，惟堅決否認於緩起
    訴處分後有再犯前開事實之行為，辯稱：本案查扣之化粧品，係與前次被查獲後
    經檢察官為緩起訴處分案件所扣得之化粧品係同一批所製造，於八十九年間即不
    再製造，而緩起訴處分後亦未曾製造販賣，係因產品分佈很廣，一時無法全部回
    收才又被查獲。另製造販賣當時係經營尚鼎實業股份有限公司（以下稱尚鼎公司
    ），後來再成立森川公司經營，而二案扣案化粧品係相同產品，「斐尼思防曬乳
    液」是品牌名稱，而「控油清爽防曬霜」則是產品名稱等語。
五、經查，被告乙○○係被告森川公司負責人，其未經申請核准而委託他人製造含有
    「Octyl methoxycinnamate」、「Titanium dioxide」等防曬效能之西藥成份之
    「控油清爽防曬霜」，於九十年十二月間，經央格有限公司（以下稱央格公司）
    外務員陳明炎，販賣予設在雲林縣虎尾鎮○○路一○四號祥發美材行負責人陳艷
    珠，而於九十一年四月廿四日上午十一時許，在上址為雲林縣衛生局查獲，並扣
    得前開防曬霜兩瓶之事實，此為被告乙○○所坦承，且有該防曬霜二瓶扣案可證
    ，且有森川公司、央格公司、祥發美材行營利事業登記證影本、雲林縣衛生局藥
    物、化粧品檢查現場紀錄表各一紙附卷可稽，並有陳明炎、陳艷珠二人警訊筆錄
    各一紙附卷可憑，而扣案防曬霜經送檢驗，確含有前開西藥成份，亦有行政院衛
    生署藥物食品檢驗局九十一年六月四日藥檢壹字第九一○七九五五號檢驗成績書
    一紙附卷可稽，故被告乙○○確有於九十年十二月間未經申請核准而販賣含有前
    開西藥成份之化粧品之事實應可證明。
六、另查，被告乙○○經營之尚鼎實業股份有限公司製造販賣「斐尼思防曬乳液」，
    而於九十一年四月廿五日上午十一時許，為新竹縣衛生局，在新竹縣竹北市○○
    街二一八之二號楊淑滿所經營之雅淇美髮商行查獲並扣得該乳液十三瓶，而為高
    雄縣政府移送臺灣高雄地方法院檢察署偵辦，後經該署於九十一年七月廿九日以
    九十一年度偵字第一三○○八號案件為緩起訴處分之事實，亦為被告乙○○所坦
    承，且有新竹縣衛生局藥物、化粧品檢查現場紀錄表一紙附在該案卷可稽，而扣
    案防曬乳液經送驗，含有前開相同之西藥成份，亦有行政院衛生署藥物食品檢驗
    局九十一年五月廿九日藥檢壹字第九一○七○一四號檢驗成績書附在該案卷可稽
    。
七、再查，本案與前開經緩起訴案件所查扣之防曬霜及防曬乳液，經分別送驗，其鑑
    別結果，所含前開西藥成份之含量雖有出入，但二者含有之西藥成份則完全相同
    ，且製造廠商均標示為尚鼎公司，有前開檢驗成績書各一紙可稽，而被告乙○○
    辯稱：於八十九年間即已停止製造等語，而本案公訴人除提出前開事證證明被告
    乙○○有於九十年十二月間曾經央格公司販賣給祥發美材行外，並無其他證據證
    明被告於八十九年間以後或前開案件緩起訴以後仍有製造之犯行，本院參諸本案
    查獲時間係九十一年四月廿四日，前開緩起訴案件查獲時間則係同年月廿五日，
    前後僅相差一日，本案尚且先於前開緩起訴案件而查獲，而查扣之物品不論係防
    曬霜或防曬乳液，其所含西藥成份及用途均相同，標示之製造商亦相同，因認被
    告乙○○前開所辯，尚非不能採信。則本案公訴人據以起訴之證據既不得認定被
    告之犯罪事實，而不能證明被告犯罪，參諸前引法條及最高法院判例意旨說明，
    本案自應為無罪之諭知。
據上論斷，應依刑事訴訟法第三百零一條第一項，判決如主文。
本件經檢察官甲○○到庭職行執務。
中      華      民      國    九十二    年    十一    月    二十一    日
                              臺灣高雄地方法院刑事庭
                                  審判長  法官  邱明弘
                                          法官  黃宗揚
                                          法官  廖建瑜
右正本證明與原本無異。
如不服本判決，應於判決送達後十日內，向本院提出上訴狀。
          書記官  顏宗貝
中      華      民      國    九十二    年    十一    月    二十一    日


司法院資訊處製作；財團法人民間司法改革基金會備份。
